【裁判字號】    98,交抗,736
【裁判日期】    980727
【裁判案由】    聲明異議
【裁判全文】
臺灣高等法院臺中分院刑事裁定         98年度交抗字第736號
抗  告  人
即受處分人  甲○○
上列抗告人因聲明異議案件，不服臺灣臺中地方法院中華民國98
年6月22日所為裁定（98年度交聲字第1830號、第1831號）提起
抗告，本院裁定如下：
    主  文
抗告駁回。
    理  由
一、抗告意旨略以：受處分人並無闖越紅燈（直行），單憑2張
    機車傾轉相片，不足以證明抗告人闖越紅燈之違規事實。且
    ，抗告人當時並未看見亦未聽見員警之足跡，自亦無不服攔
    查或闖紅燈逃逸情事。另抗告人原係要往平德路去，並非警
    員所示往四平路方向直行，乃因路況不熟看路標遂往平德路
    行進。綜上，認傾轉相片之事證不足採信於民，故提出抗告
    ，請求撤銷原裁定，更為適當之裁定等語。
二、按汽車（包括機器腳踏車）駕駛人，行經有燈光號誌管制之
    交岔路口闖紅燈者，處新臺幣1千8百元以上，5千4百元以下
    罰鍰；汽車駕駛人，駕駛汽車有違反本條例之行為，經交通
    勤務警察制止時，不聽制止或拒絕停車接受稽查而逃逸者，
    除按各該條規定處罰外，處新臺幣3千元以上6千元以下罰鍰
    ；汽車駕駛人之行為有不服指揮稽查而逃逸之情形，當場不
    能或不宜攔截製單舉發者，得對汽車所有人逕行舉發處罰；
    前項逕行舉發，應記明車輛牌照號碼、車型等可資辨別之資
    料以汽車所有人為被通知人製單舉發；汽車行駛至交岔路口
    ，其行進應遵守燈光號誌或交通警察之指示。道路交通管理
    處罰條例第53條第1項、第60條第1項、第7條之2第1項第4款
    、第2項，與道路交通安全規則第102條第1項第1款分別定有
    明文。
三、經查：(一)本件受處分人係於98年2月22日14時58分許，騎乘
    車牌號碼CZN-559號重型機車，在臺中市○○路、平德路處
    因「闖紅燈（四平路往松竹路方向）」、「拒絕停車接受稽
    查逃逸（四平路左轉往平德路方向逃逸）」等違規事實，而
    經臺中市警察局第五分局員警逕行舉發；嗣經原處分機關依
    據道路交通管理處罰條例第53條第1項、第60條第1項及違反
    道路交通管理事件統一裁罰基準表之規定，於98年5月13日
    裁處受處分人罰鍰1千8百元、3千元並依同條例第63條各記
    違規點數三點、一點等情，有臺中市警察局中市警交字第GE
    0000000號、GE0000000號舉發違反道路交通管理事件通知單
    、交通部公路總局臺中區監理所中監違字第裁60-GE0000000
    號裁決書、中監違字第裁60-GE0000000號裁決書在卷可稽。
    受處分人雖關於當日於上開時地行經該處並不爭執，但否認
    有闖越紅燈以及拒絕停車接受稽查而逃逸之事實，並以抗告
    意旨狀情詞置辯。然證人即本件舉發員警乙○○於原審訊問
    時已具結證稱：「（問：當天騎乘CZN-559騎士有何違規情
    形？）當天該騎士是騎乘這部機車由四平路往松竹路方向直
    行穿過平德路交叉口，當時四平路與平德路口燈號是紅燈。
    ... （問：當時被告闖紅燈，你有攔停？）當時我舉起手來
    要攔停受處分人，當時還有另外一位同仁是在場一起執行職
    務，當時我們都穿著警察制服，受處分人當時已經闖紅燈了
    ，當時帶著單眼照相機，立即拍下受處分人違規的照片，受
    處分人看到我要攔停他，就立即在四平路迴轉右轉平德路口
    逃逸。... （問：受處分人有看到你舉手要攔停他的動作嗎
    ？）我確定受處分人已經看到我舉手攔停他了，當時受處分
    人確實有看到他，否則他不需要如照片所示，照片中有一部
    自小客車及一部機車停在該路口，該騎士是從中間穿過迴轉
    。... 」等語明確（見臺中地方法院98年度交聲字第1830號
    卷第14頁），並有其當庭所提出受處分人違規行駛方向及相
    關位置之彩色照片二幀附卷可佐。參以證人乙○○為執行交
    通勤務之公務員，記明違規車輛牌照號碼、車型等可資辨明
    之資料，為其業務內之事項，其於執行交通指揮勤務時，對
    路口車輛動態之觀察程度本較一般人更為專注，又依其證述
    內容，非但對於事發經過描述詳細，所述情節亦均合於常情
    而無矛盾齟齬，質之受處分人甲○○亦不否認於上開時間駕
    車行經該處等情，是證人乙○○所為之證言，應屬真實而可
    採信。(二)受處分人雖辯稱徒憑2張傾轉照片不足以證明闖紅
    燈，且當場沒看見亦未聽見警員的足跡等語。惟按交通警察
    製單舉發違反道路交通管理處罰條例所列之違規事實，本質
    上為行政處分，係公務員基於職務上之權力，依法就特定之
    具體事件所為之具公法上效果之單方面行政行為，若無證據
    足資證明執勤員警之舉發有誤或有捏造事實違法取締之情事
    ，則執勤警員本其維護交通秩序、安全職責所為之舉發，自
    應受到合法、正確之推定，否則若謂公務員一切行政行為均
    需預留證據以證其實，則國家行政勢必窒礙難行。至於警方
    取締交通違規事件，由員警當場舉發者，既經舉發員警本身
    之目睹、耳聞，其證言本屬證據方法之一，亦屬受處分人違
    規之適合證明，非必所有之違規事件，均須有照片或其他書
    面資料方足為違規之證據，就此抗告意旨所陳似有誤認。故
    而，本件受處分人上開所辯，尚難認其為可採。至於抗告意
    旨陳稱受處分人原係要往平德路去，並非警員所指往四平路
    方向直行，因路況不熟看路標才往平德路等語，則係純屬受
    處分人內心對於目的地之動機與意願，與客觀上有無違反交
    通法規等事實並無必然相關，故不予採酌。(三)綜上所述，受
    處分人所辯並不足採，本件受處分人「駕車行經有燈光號
    誌管制之交叉路口闖紅燈」及「不服從交通勤務警察或依
    法令執行交通指揮、稽查任務人員之指揮」之事實已據舉發
    員警到庭結證明確，本院復查無員警設詞構陷或舉發錯誤之
    事證，自堪認其舉發之違規情節應屬事實，受處分人於上揭
    時地闖紅燈及不服從指揮之違規行為應堪認定，是原處分機
    關依道路交通管理處罰條例第53條第1項、第60條第1項分別
    裁處受處分人罰鍰1千8百元、3千元並依同條例第63條各記
    違規點數三點、一點，核無違誤，本件受處分人之異議為無
    理由，應予駁回。
四、據上論斷，應依道路交通案件處理辦法第26條，刑事訴訟法
    第412條，裁定如主文。
中    華    民    國    98    年    7     月    27    日
            刑事第十一庭  審判長法  官  陳  朱  貴
                                法  官  胡  文  傑
                                法  官  何  志  通
以上正本證明與原本無異。
不得抗告。
                                書記官  高  麗  淇
中    華    民    國    98    年    7     月    27    日


司法院資訊處製作；財團法人民間司法改革基金會備份。
